【裁判字號】    92,上訴,1875
【裁判日期】    920806
【裁判案由】    偽證
【裁判全文】
臺灣高等法院刑事判決                          九十二年度上訴字第一八七五號
    上  訴  人  臺灣板橋地方法院檢察署檢察官
    被      告  甲○○
右上訴人因被告偽證案件，不服臺灣板橋地方法院九十二年度訴字第五五九號，中華
民國九十二年四月二十二日第一審判決（起訴案號：臺灣板橋地方法院檢察署九十一
年度偵字第二０七五八號），提起上訴，本院判決如左：
    主  文
上訴駁回。
    理  由
一、公訴意旨略以︰被告甲○○平日在台北縣板橋市南雅夜市擺設攤販為業，該夜市
    攤販黃明沙與陳秋城於民國八十八年三月二十六日凌晨一許，因細故發生口角，
    並進而互毆，黃明沙之妻乙○○、之女丙○○亦與黃明沙共同毆打陳秋城，陳秋
    城亦出手毆打乙○○，致乙○○受傷，甲○○則在旁全程目擊。嗣陳秋城傷害案
    件經臺灣板橋地方法院檢察署檢察官提起公訴後，經本院以八十九年度簡上字第
    三號審理，詎甲○○明知當時陳秋城曾出手毆打乙○○，竟仍於八十九年一月十
    八日下午三時許，在本院審理該案時，依法具結後，為不實之陳述，謂「陳秋城
    當時都沒有還手」，致本院為陳秋城無罪之判決。嗣該案經上訴後，臺灣高等法
    院撤銷原判決，改判陳秋城罰金四百元。因認被告涉犯刑法第一百六十八條之偽
    證罪嫌。
二、按犯罪事實應依證據認定之，無證據不得推定其犯罪事實，又不能證明被告犯罪
    者，應諭知無罪之判決，刑事訴訟法第一百五十四條、第三百零一條第一項分別
    定有明文。次按刑法第一百六十八條之偽證罪，以於案情有重要關係之事項，故
    意為虛偽之陳述為構成要件，如非於案情有重要關係之事項，故意為虛偽之陳述
    ，固與該條規定不合，即對於案情有重要之關係之事項所述不實，而非出於故意
    者，仍難以偽證罪論，最高法院著有三十年上字第二０三二號判例可資參照。
三、公訴人認被告甲○○涉犯前揭誣告罪嫌，係以：(一)告訴人乙○○、丙○○之指述
    、(二)本院訊問筆錄、判決書、臺灣高等法院判決書，為其論斷依據。
四、訊據被告堅決否認有偽證之犯行，並辯稱：伊當時的確未看見陳秋城出手毆打乙○○，且陳秋城被打倒在地時，伊曾離開現場去打電話報警等語。
五、經查：
  (一)陳秋城與黃明沙均在台北縣板橋市南雅夜市擺設攤販為業，素不和睦，於八十八
    年三月二十六日凌晨一時許收攤時，陳秋城酒後推倒黃明沙攤位擺放之馬梯而生
    口角爭執，黃明沙與其女丙○○、妻乙○○竟共同基於普通傷害之犯意聯絡，共
    同毆打陳秋城，陳秋城亦基於傷害之犯意，揮拳反擊，雙方互毆成傷，致陳秋城
    受有嘴部撕裂傷、擦傷、右肩擦傷、右手臂擦傷、瘀腫、右小腿擦傷及腹部、左
    胸、背部多處擦傷、瘀腫等傷害，乙○○受有下唇瘀血、上唇擦傷之犯罪事實，
    前經原審法八十九年度簡上字第三號判決處黃明沙、丙○○、乙○○各拘役五十
    日確定（嗣經最高法院以九十年度台非字第二三九號判決撤銷改判其三人均處罰
    金五百元），而陳秋城傷害人之身體部分經本院以九十年度上易字第六九七號判
    決處罰金四百元確定，此有上開判決各一份在卷可稽。又本院雖認定被告甲○○
    及其配偶因與黃明沙等人存有私怨，而認被告甲○○之證詞有可疑之處，委難盡
    信，惟未認定甲○○係故意為虛偽之證言。
  (二)被告雖於原審法院八十九年度簡上字第三號一案，於八十九年一月十八日訊問時
    到庭具結證稱：「當天晚上因為有一個攤販老闆過生日，他的攤位到期了，陳秋
    城就和他們一起喝酒，有一點醉意，當晚大家收攤時，陳秋城不小心撞倒黃明沙
    的馬椅，黃明沙就拍陳秋城的車子，陳秋城就下來，黃明沙質問陳秋城為何弄倒
    他馬椅，當時我也忙著收攤，聽到呯一聲回頭看，黃明沙手裡拿著一個不明的器
    具可能是老虎鉗，因他當時在拆棚架，揮拳打到陳秋城臉部，陳秋城受傷，徒手
    抵擋，但沒有還手，乙○○見狀就拿了鐵板打到陳秋城背部，丙○○自車上抽出
    鐵棍打陳秋城，陳秋城當時都沒有還手，黃明沙還說要打死他、打死他，我見狀
    就打電話報警。」、「（問：打電話位置如何？）約離我位置二十公尺左右。」
    是被告證稱陳秋城遭黃明沙等人攻擊時有抵擋之動作，而無還手攻擊之行為等情
    ，雖與上開本院判決認定之事實不符，然而被告已陳明其於陳秋城與黃明沙等人
    發生肢體衝突時正忙於收攤，聽到砰一聲始回頭看，且中間曾離開現場至二十公
    尺外打電話報警，則乙○○遭被告毆打乙節，自可能發生在被告回頭觀看之前或
    中間離開現場報警之際，則被告未能目睹陳秋城傷害乙○○，尚未違背常情事理
    。
  (三)告發人丙○○於八十八年五月廿九日檢察官訊問時供稱：「（問：陳秋城持鐵棒
    及老虎鉗，為何黃明沙沒受傷？）陳秋城當天喝酒醉，打小孩都不會受傷」等語
    ，黃明沙於同日檢察官訊問時亦陳稱：「（問：陳秋城當天喝醉？）是的，他喝
    得醉茫茫。（問：是否將他打倒在地？）是的，我將他打倒在地後，就不理他，
    他又拿棍子要打我，我不理他，我做我自己事情」等語，而告發人乙○○於八十
    八年六月十一日檢察官訊問時亦供稱：「（問：陳秋城當時是否喝醉？）他喝醉
    了。（問：共同毆打陳秋城？）是陳秋城打黃明沙，我上前勸架，陳秋城拳頭亂
    揮打到我。」（以上均見同署八十八年度偵字第一一三一九號偵查卷第十六頁、
    第十七頁、第二十四頁背面），參以卷附乙○○之驗傷診斷書記載其所受傷勢僅
    「下唇瘀血、上唇擦傷，可見陳秋城當時因酒醉無力，縱使有反擊之動作，亦甚
    為輕微，且依乙○○及黃明沙上開所述析之，黃明沙毆打陳秋城時，陳秋城因酒
    醉抵擋而亂揮拳頭，乙○○上前靠近始遭陳秋城亂拳揮中，當時場面混亂，案發
    時間又係凌晨一時之深夜，自難期待在旁準備收攤之被告甲○○能清楚辨知乙○○嘴唇受傷之情形。從而，被告認為陳秋城已酒醉而不可能出手毆打乙○○，而
    證稱「陳秋城都沒有還手」，亦非無據。
  (四)證人鄭焜山於八十九年三月十四日原審訊問時具結證稱：「我未看到丙○○、乙○○、黃明沙打陳秋城，亦未看到陳秋城打他們。」、「（問：有無看到丙○○
    、乙○○、黃明沙受傷？）沒有。」而告發人乙○○、丙○○與黃明沙甚且於八
    十九年四月十八日原審審理時陳稱鄭焜山所言實在（以上均見原審八十九年度簡
    上字第三號卷第一百一十頁背面及第一百三十頁），另證人張昆榮於九十一年十
    月四日檢察官訊問時亦證稱：「（問：八十八年三月二十六日凌晨一時許，黃明
    沙、乙○○、丙○○在板橋市南雅夜市與陳秋城發生衝突，你是否有看到？）有
    。但我是拿垃圾去丟的時候看到後面，當時是黃明沙等三人拿鐵棍將陳秋城打倒
    在地，我看到這樣我就離開了。（問：為何鄭焜山在法院作證時說你有跟他講過
    ，說你是甲○○叫你這樣講的，事實上你並未看到？）沒有此事。」按當時在場
    之鄭焜山、張昆榮均未目睹陳秋城出手毆打乙○○，則被告甲○○陳稱其未看到
    陳秋城出手毆打乙○○等情，亦非全然不可置信。
六、綜上所述，被告所辯尚非無據，公訴人以告發人乙○○、丙○○之指述及前揭原
    審訊問筆錄、判決書、本院判決書而認定被告涉犯偽證罪嫌，尚屬速斷，查無積
    極證據足資證明被告係故意為公訴人所指虛偽之陳述，依照上開說明，本件不能
    證明被告犯罪，原審諭知被告無罪之判決，自無不合。公訴人循告訴人之聲請提
    起上訴意旨，仍執陳詞，認被告涉有偽證罪嫌，即無理由，應予駁回。
據上論斷，應依刑事訴訟法第三百六十八條，判決如主文。
本案經檢察官劉靜婉到庭執行職務。
中      華      民      國    九十二    年      八      月      六      日
                              臺灣高等法院刑事第二十一庭
                                  審判長法  官  葉  騰  瑞
                                        法  官  江  國  華
                                        法  官  莊  明  彰
右正本證明與原本無異。
檢察官如不服本判決，應於收受送達後十日內向本院提出上訴書狀，其未敘述上訴之
理由者並得於提起上訴後十日內向本院補提理由書（均須按他造當事人之人數附繕本
）。
                                        書記官  廖  逸  柔
中      華      民      國    九十二    年      八      月       七      日


司法院資訊處製作；財團法人民間司法改革基金會備份。
